臺灣桃園地方法院交通事件裁定　　　　　94年度交聲字第95號
原處分機關　交通部公路總局新竹區監理所桃園監理站
受處分人即
異　議　人　甲○○
上列受處分人因違反道路交通管理處罰條例案件，對於交通部公
路總局新竹區監理所桃園監理站民國九十四年三月二十三日所為
之處分（原處分：桃監裁罰字第裁52-DA0000000號），聲明異議
，本院裁定如下：
    主  文
異議駁回。
    理  由
一、按汽車駕駛人，駕駛汽車拒絕接受酒精濃度測試之檢定者，
    處新臺幣（下同）六萬元罰鍰，並吊銷其駕駛執照，道路交
    通管理處罰條例第三十五條第三項前段定有明文。又汽車駕
    駛人，曾依同法第二十九條第四項、第三十條第三項、第三
    十三條第二項、第三十五條第二項前段、第三項前段、第三
    十七條第三項、第四十三條、第六十一條第一項第三款之規
    定吊銷駕駛執照者，三年內不得考領駕駛執照，道路交通管
    理處罰條例第六十七條第二項規定甚明。
二、異議意旨略以：本件案發當時（即民國九十四年二月二十四
    日上午七時四十分許）伊將其所駕駛之車牌號碼Ｈ四—六二
    五三號自用小客車停放於桃園火車站前劃有網狀線禁止停車
    處，伊自該處駛出後即被警察攔下，警察便表示要對伊實施
    酒精濃度測試，而未告知伊違反何項規定，且警察當時沒有
    帶測試儀器，遂通知就近之警員攜帶測試器前來，伊為配合
    警察而在該處等候，但是等了約十五分鐘，仍無警員攜帶測
    試器前來，因與伊同在場等候之朋友有急事，伊不知道還要
    等多久，便向警察表示不要等了，警察不讓伊離去，伊與警
    察即發生口角，隨後警員打伊，致伊受有右眼瞼擦傷之傷害
    ，後來另一台警車來了，要伊做酒測，並說若不接受酒測就
    要罰六萬元，伊一時氣憤，才拒絕接受酒精濃度測試，但是
    當時警察並未告知要吊銷駕照，亦未依道路交通管理處罰條
    例第三十五條第四項規定將伊強制移由醫療或檢驗機構對其
    實施測試檢定，即遽以當場舉發並科處罰鍰六萬元、吊銷駕
    照、禁考三年，顯然違反正當法律程序，爰依法聲明異議，
    請求撤銷原處分云云。
三、經查：
（一）本件異議人甲○○於九十四年二月二十四日上午七時四十
      分許，將其所駕駛之車牌號碼Ｈ四—六二五三號自用小客
      車停放於桃園火車站前劃有網狀線禁止停車處，於駛出之
      際為警攔停，而拒絕接受酒精濃度測試檢定之事實，有桃
      園縣政府警察局九十四年二月二十四日桃警局交字第DA00
      00000 號舉發違反道路交通管理事件通知單及交通部公路
      總局新竹區監理所桃園監理站九十四年三月二十三日桃監
      裁罰字第裁52-DA0000000號違反道路交通管理事件裁決書
      影本各一紙在卷可證。
（二）按警察對於已發生危害或依客觀合理判斷易生危害之交通
      工具，得予以攔停並採行下列措施：一、要求駕駛人或乘
      客出示相關證件或查證其身分。二、檢查引擎、車身號碼
      或其他足資識別之特徵。三、要求駕駛人接受酒精濃度測
      試之檢定，警察職權行使法第八條第一項定有明文。而查
      本件異議人於前揭時、地在禁止停車處所停車之違規行為
      ，且身上有酒味之事實，除據異議人供承不諱外，復據證
      人即本件承辦警員於本院調查時證述明確，從而，異議人
      確有違反道路交通管理處罰條例第五十六條第一項第一款
      在禁止臨時停車之處所停車之規定，而顯有妨礙他車通行
      易生危害之情事，是本件值勤警員黃絢祥因異議人有前揭
      明顯違規臨時停車之事實，而依前揭規定對異議人車輛攔
      停，並於親聞異議人身上有明顯酒味後，要求對異議人進
      行酒精濃度測試之檢定，於法有據。是異議人辯稱：警察
      將伊攔停後，未告知伊違反何項規定，便表示要對伊實施
      酒精濃度測試，警察有違刑事訴訟法第九十五條之規定云
      云，顯屬無據。
（三）次按警察行使職權不得逾越所欲達成執行之目的之必要限
      度，且應以對人民權益侵害最少之適當方法為之，警察職
      權行使法第三條第一項定有明文。證人黃絢祥於調查時到
      庭結證稱：「‧‧當時異議人旁邊有二位女性朋友，於異
      議人下車後，想將異議人的車子開走，我告知她們二人不
      能開車，因為異議人要接受酒精濃度測試，異議人就在車
      門旁邊推我離開，想讓他的二位女性朋友將車開走，我就
      將異議人押在地上，告知他不要再推我，不然要以妨害公
      務辦理，之後我就放手，異議人就站起來，也就沒有再推
      我。」等語，徵諸證人黃絢祥乃原處分機關認定異議人有
      前開違規行為之原證人，其在本院面前以言詞供述
      本件訴訟上之待證事實，且於本件卷存證據資料內並無任
      何積極證據，足以證明證人黃絢祥上開供述係屬虛偽，亦
      無足以令人顯信其供述為不可採之品性證據或前科證據存
      在，本院自不得僅以證人黃絢祥為本件開單告發受處分人
      之員警，而全盤抹煞其在訴訟上所具有之原證人資格。且
      證人黃絢祥與異議人素不相識，並無宿怨，亦無仇隙，應
      無甘冒自身觸犯偽證罪之風險，而設詞誣攀受處分人之理
      ，況證人即異議人在場之友人陳雅琳於本院調查時亦證述
      當時伊與另一友人吳秀苓要先駕駛系爭車輛離去，警察不
      讓伊等離開，異議人有與警察黃絢祥發生口角、互相拉扯
      等語，益徵證人黃絢祥所證，洵堪採憑。是異議人顯有對
      於依法執行公務之員警，施以暴力，而有妨害公務之行為
      ，舉發之員警黃絢祥自可依刑事訴訟法第八十八條第一項
      現行犯不問何人得逕行逮捕之規定，當場逮捕異議人，雖
      警員黃絢祥事後未對異議人以妨害公務之罪名當場逮捕並
      移送管轄之檢察機關依法追訴，已屬寬厚，本院審酌警員
      黃絢祥對於異議人施以強制力之情節，並未逾越警察職權
      行使法第三條第一項之警察行使職權，不得逾越所欲達成
      執行目的之必要限度，且應以對人民權益侵害最少之適當
      方法為之之規定。從而，異議人徒以因果互倒為由（即警
      員打伊，致伊右眼瞼擦傷，伊一時氣憤，才拒絕接受酒精
      濃度測試）置辯，而認其無可歸責事由，顯非可取。
（四）又訊之異議人對其拒絕酒測之事實並不爭執，而上開違規
      事實，復經證人即當時承辦警員黃絢祥於調查時到庭結證
      稱：「當時我執行火車站交整勤務，發現異議人於七點前
      就將車停放在網狀線上，影響停車格內車輛的出入，後來
      於七點四十分異議人出現，將車輛開出來，我前往攔查，
      並告知異議人該處不能停車，我有聞到異議人身上有明顯
      酒味，臉還紅紅的，我就請異議人出示證件，並說你有喝
      酒，要做酒精濃度測試，但是我是執行交整勤務，沒有帶
      測試儀器，我準備帶異議人到附近的武陵派出所做酒測，
      但是異議人拒絕，說要在該處酒測，不要與我去派出所，
      我就打電話到派出所請同仁送酒測器過來，同仁送來，我
      們告知異議人要否接受酒測，異議人不肯接受，並說沒有
      當場立刻測試，是隔了一、二十分鐘才測試，他不要酒測
      ，我就告知異議人若不做酒測，要罰六萬元並吊銷駕照，
      武陵派出所的另二位同仁也有提醒異議人拒絕酒測的後果
      ，之後我就開單舉發異議人，請異議人簽收‧‧」等語綦
      詳，核與證人陳雅琳、吳秀苓於本院調查時亦均證述異議
      人當時拒絕接受酒精濃度測試，在場的警察有告知如不做
      酒測，要罰六萬元並吊銷駕照等語相符，而證人黃絢祥之
      證詞足以採信詳如前述。是異議人辯稱：警員未告知拒絕
      接受酒精濃度測試要吊銷駕照云云，不足為採。
（五）至異議人辯以：警察未依道路交通管理處罰條例第三十五
      條第四項規定將其強制移由醫療或檢驗機構對其實施測試
      檢定，即遽以當場舉發並科處罰鍰六萬元、吊銷駕照三年
      ，顯然違反正當法律程序云云。惟道路交通管理處罰條例
      第三十五條第四項係規定「汽車駕駛人肇事拒絕接受或肇
      事無法實施第一項測試之檢定者，應由交通勤務警察或依
      法令執行交通稽查任務人員，將其強制移由受委託醫療或
      檢驗機構對其實施血液或其他檢體之採樣及測試檢定。」
      ，是須汽車駕駛人「肇事」時拒絕接受或「肇事」無法實
      施酒精濃度測試，警員始得對汽車駕駛人強制送驗，揆之
      本件異議人係違反道路交通管理處罰條例第五十六條第一
      項第一款在禁止臨時停車之處所停車之規定，而非肇事為
      警攔停，自無該項之適用。
（六）另異議人復辯稱：伊沒有喝酒云云，惟道路交通管理處罰
      條例第三十五條第三項前段之規定，係在處罰駕駛人拒絕
      酒測之行為，而非在處罰駕駛人酒後駕車之違規行為，本
      件異議人既有拒絕酒測之行為，警員當場舉發摯單自無不
      當，尚無蒐證不足，明顯違反正當法律程序之可言。
    綜上，原處分機關依道路交通管理處罰條例第三十五條第三
    項前段、第六十七條第二項規定裁處受處分人罰鍰六萬元，
    並吊銷其駕駛執照，三年內禁考，核無不當。本件異議人之
    異議為無理由，自應將其異議駁回。
據上論斷，應依道路交通管理處罰條例第八十七條第二項，道路
交通案件處理辦法第十九條，裁定如主文。
中　　華　　民　　國　　94　　年　　8 　　月　　11　　日
                        交通法庭  法  官  黃梅淑
以上正本證明與原本無異。
如不服本裁定，應於裁定送達後5 日內向本院提出抗告狀。
　　　　　　　　　　　　　    　　書記官　魏里安
中　　華　　民　　國　　94　　年　　8 　　月　　11　　日
